【裁判字號】    89,訴,3029
【裁判日期】    900108
【裁判案由】    偽造文書等
【裁判全文】
臺灣臺中地方法院刑事判決                        八十九年度訴字第三二九號
    公  訴  人  臺灣台中地方法院檢察署檢察官
    被      告  丙○○
右列被告因偽造文書等案件，經檢察官提起公訴 (八十九年度偵字第九六七二號)，
本院判決如左：
    主  文
丙○○故買贓物，處有期徒刑肆月；又行使變造之國民身分證，足以生損害於公眾及
人，處有期徒刑貳月，扣案「莊曜如」名義之國民身分證上之丙○○相片一張沒收；
主刑部分，應執行有期徒刑伍月。
    事  實
一、丙○○於民國八十九年五月中旬某日，在台中市○○路旁，明知綽號「邱仔」之
    不詳姓名年籍成年男子，所持有一部引擎號碼ＡＡ─ＡＮ１２２４４號 (原車號
    為Ｃ５－２９６１號，車主為乙○○），懸掛Ｖ８─０１３０號車牌（車主為傅
    明德）之自用小客車，來路不明，係他人所竊得之贓車，竟以新台幣 (下同)十
    八萬元之價格予以買受，並供己用，嗣於八十九年六月五日下午一時許，在台中
    市○○路○段二七０號前，丙○○之男友甲○○正準備駕駛上開自用小客車時，
    經警查獲，扣得前開自用小客車一輛、Ｖ８－０１３０車牌二面及傅明德名義行
    車執照一張。
二、另丙○○於八十九年五月間某日，在台中市某地，拾得莊曜如之國民身分證一枚
    ，竟意圖自己不法之所有，予以侵占入己。嗣其因毒品案遭受通緝，為避免警方
    查緝，乃將前開拾得國民身分證上之莊曜如照片，換貼自己照片，足生損害於戶
    政機關管製國民身分證資料之正確性及莊曜如之權益。嗣於八十九年六月五日下
    午一時許，警方搜索其居所台中市○○路二六六號七樓之三，詢問其身分時，自
    皮夾內提出交付警察，行使前開變造之身分證，經警發覺，並扣得變造莊曜如國
    民身分證一張。
三、案經台中縣警察局移送臺灣台中地方法院檢察署檢察官偵查起訴。
    理  由
一、訊據被告丙○○，對於右揭時、地買受前開自用小客車及拾得莊曜如之國民身分
    證，並換貼自已照片加以變造行使交付警員之事實，固不否認，惟矢口否認有何
    故買贓物犯行，辯稱：伊不知該車係贓車云云。就其不否認部分，業據被告供述
    甚明，並經證人甲○○到院具結屬實，且有上開乙○○所有車輛一輛、傅明德所
    有行車執照乙枚、傅明德所有Ｖ８－０１３０車牌二面、變造之「莊曜如」國民
    身分證乙份扣案及相片二張附卷足證。此外，復有車輛竊盜、車牌失竊資料個別
    查詢報表在卷可按。至被告否認部分，經查：扣案自用小客車確係乙○○所有失
    竊之車輛，扣案之車牌係傅明德所有失竊之車牌，分別有車輛竊盜、車牌失竊資
    料個別查詢報表附卷可參。被告於本院審理中，供稱伊在台中市○○路旁，向綽
    號「邱仔」不詳名字之男子，以十八萬元買受上開自用小客車並有交付行車執照
    等情，則被告竟不於一般中古車交易市場，向出賣人與行車執照車主姓名、車籍
    號碼資料不符之情況下，以顯不相當之十八萬元價格，買受來路不明之自用小客
    車，衡諸常情，任何人皆可認知該車係贓物，被告豈有不知係贓物之理？又證人
    甲○○到院具結，證稱：「我有聽被告講說他以十八萬元的代價買的，當時我覺
    得怪怪的，我要她去找買的人打契約，但被告當時沒有做處理。」（本院八十九
    年十二月二十七日審理筆錄），並為被告所不否認。另該自用小客車係三陽牌、
    西元一九九九年份、一九九七ＣＣ，有車籍作業系統查詢認可資料附卷足資佐證
    ，而被告竟以十八萬元之賤價予以買受，益徵被告有贓車之認識至明。從而，被
    告所辯要屬事後卸責之詞，不足採信。事證明確，被告犯行已堪認定。
三、核被告所為買受車輛部分，係犯有刑法第三百四十九條第二項故買贓物罪；所為
    侵占、變造國民身分證部分，係犯刑法第二百十六條、第二百十二條行使變造國
    民身分證罪及刑法第三百三十七條侵占遺失物罪。被告變造「莊曜如」國民身分
    證之變造特種文書行為，其變造後復持以行使，其變造之低度行為，為行使之高
    度行為所吸收，不另論罪。又被告所犯上揭侵占遺失物罪及行使變造特種文書罪
    間，有方法、結果之牽連關係，為牽連犯，應從一重之行使變造國民身分證罪處
    斷。又被告所犯上揭行使變造特種文書罪及故買贓物罪間，犯意個別，罪名有異
    ，應分論併罰。爰審酌被告購買汽車係供己代步之用，變造國民身分證係為逃避
    檢察官之通緝，故買贓物加深所有人取回車輛之困難，變造國民身分證足生損害
    於戶政機關管製國民身分證之正確性及莊曜如之權益，犯後坦承大部分犯行，態
    度尚可等一切情狀，量處如主文所示之刑，並定其執行刑。扣案「莊曜如」國民
    身分證上之丙○○相片一張，為被告所有供犯罪所用之物，應依刑法第三十八條
    第一項第二款規定宣告沒收。
據上論斷，應依刑事訴訟法第二百九十九條第一項前段，刑法第二百十六條、第二百
十二條、第三百三十七條、第三百四十九條第二項、第五十五條、第五十一條第五款
、第三十八條第一項第二款，罰金罰鍰提高標準條例第一條前段，判決如主文。
中      華      民      國      九十    年      一    月      八        日
                                          法  官  陳 學 德
右正本證明與原本無異。
如不服本判決，應於判決送達後十日內向本院提出上訴狀，上訴於臺灣高等法院臺中
分院( 須附繕本 )。
                                          書記官
中      華      民      國      九十    年      一    月      八        日
得十日內上訴。
附錄：論罪科刑法條
中華民國刑法第二百一十二條 (偽造變造特種文書罪)
偽造、變造護照、旅券、免許證、特許證及關於品行、能力服務或其他相類之證書、
介紹書，足以生損害於公眾或他人者，處一年以下有期徒刑、拘役或三百元以下罰金
。
中華民國刑法第二百一十六條 (行使偽造變造或登載不實之文書罪)
行使第二百十條至第二百十五條之文書者，依偽造、變造文書或登載不實事項或使登
載不實事項之規定處斷。
中華民國刑法第三百三十七條 (侵占遺失物罪)
意圖為自己或第三人不法之所有，而侵占遺失物、漂流物或其他離本人所持有之物者
，處五百元以下罰金。
中華民國刑法第三百四十九條第二項
搬運、寄藏、故買贓物或為擔保者，處五年以下有期徒刑、拘役或科或併
科一千元以下罰金。


司法院資訊處製作；財團法人民間司法改革基金會備份。
